【裁判字號】    89,交易,523
【裁判日期】    891130
【裁判案由】    過失傷害
【裁判全文】
臺灣板橋地方法院刑事判決                        八十九年度交易字第五二三號
    公  訴  人  臺灣板橋地方法院檢察署檢察官
    被      告  乙○○
右列被告因過失傷害案件，經檢察官提起公訴（八十九年度偵字第一六三三一號），
本院判決如左：
    主  文
乙○○從事業務之人，因業務上之過失傷害人，處拘役參拾日，如易科罰金，以參佰
元折算壹日。
    事  實
一、乙○○係營業小客車司機，為從事駕駛業務之人，於民國（下同）八十九年七月
    四日中午十二時四十分許，駕駛車牌號碼Ｇ三─八三一號營業小客車，停放在臺
    北縣土城市○○路○段三五四巷口路邊停車格內，欲開啟車門時，本應注意汽車
    停車向外開啟車門時，應注意行人、車輛、並讓其先行，且依當時天候晴朗、日
    間自然光線、市區○路○○○道有舖裝、快車道舖裝柏油、路面乾燥無缺陷、無
    障礙物、視距良好、無號誌、無分向設施、快慢車道間標記分隔線、無標誌等情
    況，並無不能注意之情事，竟於停車向外開啟車門時，未先注意車輛，並讓之先
    行，即貿然開啟車門，該時適有甲○○騎乘車牌號碼ＤＨＧ─六二六號輕型機車
    駛至Ｇ三─三八一號車旁，見狀閃避不及，致甲○○所騎機車之右把手處與乙○
    ○上開營業小客車左前車門邊緣發生擦撞，甲○○右腳腿遭Ｇ三─三八一號車左
    前車門下方門角插入，隨即人車倒地，甲○○因而受有頭部挫傷及血腫疑腦震盪
    、右腳深部裂傷及多處擦傷等傷害。乙○○見狀立即將已昏迷倒地之甲○○送醫
    救治，經甲○○之配偶到達醫院後，通知警察至醫院處理，乙○○於員警尚不知
    何人為犯罪人之前，向員警承認肇事，表示願受裁判之意。
二、案經乙○○自首及甲○○訴由臺北縣警察局土城分局報請台灣板橋地方法院檢察
    署檢察官偵查起訴。
    理  由
一、訊據被告乙○○固坦承於右揭時間，停放營業小客車於上址之事實，惟矢口否認
    有何過失，辯稱：伊營業小客車並未與甲○○所騎機車發生擦撞，伊當時停在停
    車格內休息，車窗全部打開，並未開啟車門，伊聽到慘叫聲下車查看，不知甲○
    ○如何跌倒云云。惟查：右揭事實，業據告訴人甲○○迭於警訊及偵審中指訴綦
    詳，其警訊時指稱：「因為乙○○突然打開車門，致使我閃避不及撞上摔倒受傷
    ，所以接受警方製作筆錄，於八十九年七月四日在土城市○○路○段三五四巷口
    發生，當時我騎輕機車ＤＨＧ─六二六號由金城路往中和方向行駛，而乙○○之
    營業小客車Ｇ三─八三一號則停在金城路二段三五四巷口之停車格內，因為他突
    然開車門，我閃避不及撞上摔倒。我機車加油的手把撞到他左前（註：警訊筆錄
    誤繕為「右前」）門角，而右腳被他下方門角插入受傷，當時我車速約三十至四
    十公里，沒有喝酒，有汽車駕照，當時天候及視線都良好，發生車禍後是由乙○
    ○送我到醫院，我右手指及右腳受傷，左手臂擦傷，頭部受傷」等語（見甲○○
    之警訊筆錄），並於偵查中指稱：「八十九年七月四日中午十二時四十分許，在
    土城市○○路○段三五四巷口，我騎乘機車，當我到達前開營業小客車車門旁邊
    時，他車門突然打開，他車門邊緣撞到我右手手指，當時我戴手套，手套也破了
    ，我當時右腳也被他車門打到，於是往左邊倒地，（問：機車有無撞到營業小客
    車車身？）沒有，他車門門緣撞到我之後，我就倒下了，乙○○營業小客車是停
    在停車格內，他要下車時，打開車門擦撞我的，．．．當時我戴黑色手套，手套
    上面還有黃色油漆痕跡，手套在急診室時拿給警察的」等語綦詳（見偵卷第五頁
    反面至第六頁正面）。而告訴人甲○○因而受有頭部挫傷及血腫疑腦震盪、右腳
    深部裂傷及多處擦傷等傷害，亦據其提出診斷證明書一份及右腳受傷照片四張附
    卷可稽。其次，經檢察官及本院分別調取告訴人甲○○之手套勘驗結果，其黑色
    女用手套之左手套完好無損，右手套無名指背面部分則有破損，其上留有小量黃
    色不詳殘留物之事實，復有檢察官八十九年九月十九日履勘筆錄及本院八十九年
    十月十六日勘驗筆錄各一份分別附於偵查卷及本院審理卷可稽，核與告訴人甲○
    ○前開所述情節一致，參以被告於本院供稱告訴人機車倒地後滑行之最後停置位
    置係在被告營業小客車之左前方二、三公尺處，且告訴人機車並未撞及營業小客
    車之「車身部位」，另告訴人則陳稱其係機車右手把處與被告營業小客車車門邊
    緣擦撞後，右腳被營業小客車左前門下方門角插入而受傷，之後機車因右方受力
    而「向左」倒地等情，則告訴人機車向左傾而倒地滑行，被告及告訴人復均稱機
    車倒地時，並未撞擊營業小客車之車身部位，如非被告左前車門開啟致擦撞告訴
    人機車右手把處與告訴人當時置於右手把處之右手，則告訴人當時右手所戴黑色
    手套豈有破損並於破損處殘留有黃色殘留物之理？而告訴人機車如非右側受力，
    又豈有往左側傾倒滑行之理？再，告訴人右腳受有深部裂傷，有診斷證明書一份
    及照片四張附卷可按，倘被告當時未開啟車門，告訴人右腳又豈會遭被告營業小
    客車左前車門下方門角處插入而受傷之理？依上所述，顯見被告辯稱未開啟車門
    云云，純為事後卸責之詞，無足採信。此外，復有道路交通事故調查表一份、雙
    方車損及現場照片共十二張、扣案手套照片二張附卷可稽，及該手套一付扣案足
    資佐證。按汽車停車，向外開啟車門時，應注意行人、車輛並讓其先行，道路交
    通安全規則第一百十二條第十五款前段定有明文。被告自應注意上述道路交通安
    全規定，且依當時情形，又無不能注意之情形，竟疏不注意為之，以致肇事，致
    告訴人受傷，其有過失甚明。且被告之過失行為與告訴人受傷害間，具有相當因
    果關係，亦屬灼然。本件事證明確，被告過失傷害犯行洵堪認定。
二、核被告乙○○所為，係犯刑法第二百八十四條第二項前段業務過失傷害罪。查被
    告於肇事後，立即將甲○○送醫救治，業據被告及告訴人陳明，且被告於有偵查
    權限之警員尚不知何人為犯罪人之前，向到場處理之警員當場承認為肇事人，而
    表示願受裁判之意，業經本院向台北縣警察局土城分局函查屬實，有該局八十九
    年十一月四日北警土刑字第二一三一九號函一份存卷足徵，其符合自首要件，應
    依刑法第六十二條前段規定，減輕其刑。爰審酌被告並無犯罪紀錄，素行尚佳，
    惟被害人並無過失，被告就本件交通事故應負完全之過失，及其於本件交通事故
    之過失情節、被害人所受損害，與犯後矢口否認，且表示堅不賠償被害人，態度
    欠佳，惟念其肇事後尚立即將告訴人送醫救治，並有自首等一切情狀，量處如主
    文所示之刑，並諭知易科罰金之折算標準。
據上論斷，應依刑事訴訟法第二百九十九條第一項前段，刑法第二百八十四條第二項
前段、第六十二條前段、第四十一條，罰金罰鍰提高標準條例第一條前段、第二條，
判決如主文。
本案經檢察官陳炎辰到庭執行職務
中      華      民      國    八十九    年     十一     月     三十     日
                                      臺灣板橋地方法院交通法庭
                                          法  官  陳  翠  琪
右正本證明與原本無異。
如不服本判決，應於判決送達後十日內，向本院提出上訴狀。
                                          書記官  曹  秋  冬
中      華      民      國    八十九    年     十二     月      四      日
附錄本案論罪科刑法條全文
中華民國刑法第二百八十四條
(過失傷害罪)
因過失傷害人者，處六月以下有期徒刑、拘役或五百元以下罰金，致重傷者，處一年
以下有期徒刑、拘役或五百元以下罰金。
從事業務之人，因業務上之過失傷害人者，處一年以下有期徒刑、拘役或一千元以下
罰金，致重傷者，處三年以下有期徒刑、拘役或二千元以下罰金。


司法院資訊處製作；財團法人民間司法改革基金會備份。
